【裁判字號】    98,台上,1635
【裁判日期】    980326
【裁判案由】    違反槍砲彈藥刀械管制條例
【裁判全文】
最高法院刑事判決            九十八年度台上字第一六三五號
上  訴  人  甲○○
選任辯護人  李成功律師
上列上訴人因違反槍砲彈藥刀械管制條例案件，不服台灣高等法
院中華民國九十五年七月二十五日第二審判決（九十五年度上訴
字第二二一八號，起訴案號：台灣板橋地方法院檢察署九十四年
度偵字第一四０七五號），提起上訴，本院判決如下：
    主  文
上訴駁回。
    理  由
按刑事訴訟法第三百七十七條規定：上訴於第三審法院，非以判
決違背法令為理由，不得為之；是提起第三審上訴，應以原判決
違背法令為理由，係屬法定要件。如果上訴理由書狀並未依據卷
內訴訟資料具體指摘原判決不適用何種法則或如何適用不當，或
所指摘原判決違法情事，顯與法律規定得為第三審上訴理由之違
法情形不相適合時，均應認其上訴為違背法律上之程式，予以駁
回。上訴人甲○○上訴意旨略稱：(一)、原判決僅以上訴人於警詢
、偵查中之自白為唯一證據，違反刑事訴訟法第一百五十六條第
二項之規定。(二)、原判決以經鑑定認具殺傷力之扣案槍、彈本身
作為「被告自白」之所謂佐證，與刑事訴訟法第一百五十六條第
二項須有補強證據規定之意旨不符，有判決不適用法則及適用法
則不當之違背法令。(三)、依警員張龍乾之證述，其除看見林永欽
（即魏健原假冒，以下稱林永欽者，均指魏健原）向身後丟包外
，未見上訴人亦有丟東西之動作，且未見上訴人與林永欽曾交換
東西，而扣案槍、彈又在林永欽身後不遠被發現，自足充分證明
槍、彈僅能認係林永欽所有，不能證明與上訴人有關。(四)、證人
即警員蔡源璋證稱：當時在現場就有問，但是上訴人二人都沉默
沒有回答，我們回到刑事組之後，上訴人才說槍、彈是他的，並
沒有交代來源，但是張龍乾有說應該是乘客林永欽丟的等語。足
證上訴人所辯在高速公路旁，林永欽叫上訴人扛起來等語，確屬
可採；原判決謂現場有馬上盤問扣案槍、彈是何人所有，上訴人
稱是他所有云云，與卷內證據不相符，原判決對此項有利上訴人
之證據，未予採納論述，有判決不載理由之違法。(五)、扣案槍、
彈既為林永欽所丟出，且在其身後不遠，然警員張龍乾於製作警
詢筆錄時，卻略而不提林永欽丟包之事，詢問之始更反於真實詢
問上訴人稱：「於逮捕你時，在你身旁掉落一把以襪子包裹之改
造槍枝……」不詢問調查槍、彈如係上訴人持有，何以由林永欽
丟包？如何交到林永欽手上？竟將林永欽丟包扭曲為在上訴人身
旁掉落，足證偵辦警員隱匿實情。又就張龍乾證述「就帶回警局
依法偵辦，現場有馬上盤問」之文義以觀，所謂「現場」顯指「
帶回警局依法偵辦之現場」，原判決解讀為「上訴人於警員發覺
丟棄扣案槍、彈時，即刻承認槍、彈為上訴人所有」亦嫌無據，
以上疑竇不僅對上訴人之利益有重大關係，且攸關公平正義之維
護，均有再詳查之必要。(六)、原判決謂上訴人有毒品前科，對於
施用毒品係犯罪行為，自無不知之理，既自承甫於為警查獲當日
中午施用第二級毒品安非他命，且攜有吸食器及安非他命，竟稱
對於警員盤查毫無畏懼，坦然停車受檢，乃拒絕魏健原加速逃逸
之提議，認為毫無關係一節，已屬悖於常情，難謂非故示無辜，
欲全盤諉過於魏健原之飾詞，已難逕信無疑，而為上訴人不利認
定之論據。然對於「上訴人有毒品前科」、「竟稱對於警員盤查
毫無畏懼，坦然停車受檢，拒絕魏健原加速逃逸之提議」，究與
上訴人被訴與魏健原共同持有槍、彈之待證事實有何關聯？如何
資為證明上訴人確有犯罪行為之積極證據？原判決未予論述釐清
，竟引為不利上訴人之論罪依據，自屬證據上理由矛盾之違法。
(七)、原判決認定上訴人駕車行經國道一號高速公路南向三三點九
公里處時，因後車燈不亮，為警趨前盤查，然國道一號高速公路
南下三三點九公里處在林口附近，原判決理由竟謂在汐止，顯有
事實認定與理由說明相矛盾之違誤。(八)、扣案槍、彈係林永欽丟
包被發現，為客觀之事實，警員對持有槍、彈之林永欽為調查時
，任令其回答稱：槍、彈不是伊的，伊不知係何人所有等語，而
未詳細追查林永欽如何取得槍、彈丟包？與上訴人如何為犯意聯
絡或行為分擔？遽將林永欽縱放，並認其與上訴人共同持有槍、
彈，有判決不適用法則之違法等語。
惟查：證據之取捨與其證明力之判斷，以及事實有無之認定，屬
事實審法院之職權，苟其取捨證據與判斷證據證明力並不違背經
驗法則及論理法則，即不容任意指為違背法令，而執為第三審適
法之上訴理由。原判決綜合全案卷證資料，本於事實審法院之推
理作用，認上訴人有其事實欄所載之犯行，因而撤銷第一審之科
刑判決，改判依想像競合犯規定，從一重論上訴人以共同未經許
可，持有可發射子彈具有殺傷力之改造槍枝（累犯）罪，量處有
期徒刑四年六月，併科罰金新台幣十二萬元，及諭知罰金如易服
勞役，以新台幣一千元折算一日，且將扣案具殺傷力之仿FN廠一
九一０型半自動手槍製造之改造金屬玩具手槍一枝、直徑約七點
七九mm金屬彈頭之土造子彈顆、直徑約七點九七mm金屬彈頭之
土造子彈一顆，依法均宣告沒收。已詳敘其所憑證據及認定之理
由；復對上訴人否認犯罪所辯各節如何係飾卸之詞，均不足採，
詳加說明指駁。所為之論斷，俱有卷存之證據資料可資覆按，核
無違背法令情形。原判決已敘明綜合上訴人於警詢、偵查中之自
白，扣案之槍、彈及照片，卷附國道公路警察局第一警察隊扣押
物品目錄表、內政部警政署刑事警察局民國九十四年八月二十二
日刑鑑字第０九四０一二八二三八號槍彈鑑定書，證人張龍乾、
蔡源璋之證述等證據調查之結果而為判斷、取捨，認上訴人之前
開自白與事實相符，其有原判決事實欄所載持有槍、彈犯行之心
證理由，其論斷尚非無據，且非以上訴人之自白為論罪之唯一證
據，亦非單以扣案槍、彈為上訴人自白之補強證據，乃原審法院
採證及判斷證據證明力等職權之適法行使，上訴意旨(一)、(二)任意
指摘原判決採證違法，有判決不適用法則或適用不當之違法云云
，容有誤會，不得執為上訴第三審之合法理由。又原判決認定上
訴人駕車行經國道一號高速公路南向三三點九公里處時，因後車
燈不亮，為警盤查查獲扣案槍、彈，並無違誤，雖理由二第(三)段
引用證人張龍乾之證詞，將國道一號高速公路南向三三點九公里
之位置，誤認在汐止（應為林口附近），因非關構成要件之待證
事實，與判決本旨無影響，亦不得執為適法上訴第三審之理由。
其他上訴意旨或就原審採證認事職權之適法行使，或對原判決論
述明白之事項，任意指摘違法，或對與判決結果無影響之事項，
為單純事實之爭辯，均與法律規定得為第三審上訴理由之違法情
形不相適合。應認上訴人之上訴，違背法律上之程式，予以駁回
。
據上論結，應依刑事訴訟法第三百九十五條前段，判決如主文。
中    華    民    國  九十八  年    三    月  二十六  日
                      最高法院刑事第八庭
                          審判長法官  洪  文  章
                                法官  王  居  財
                                法官  郭  毓  洲
                                法官  黃  梅  月
                                法官  邱  同  印
      本件正本證明與原本無異
                                      書  記  官
中    華    民    國  九十八  年    三    月  三十一  日
                                                      Ｑ


司法院資訊處製作；財團法人民間司法改革基金會備份。
